【裁判字號】    98,訴,2008
【裁判日期】    980701
【裁判案由】    毒品危害防制條例
【裁判全文】
台灣台中地方法院刑事判決          98年度訴字第2008號
公  訴  人  臺灣臺中地方法院檢察署檢察官
被      告  甲○○
上列被告因違反毒品危害防制條例案件，經檢察官提起公訴（98
年度毒偵字第1758號），經本院合議庭裁定，由受命法官依法獨
任進行簡式審判程序判決如下：
    主  文
甲○○施用第一級毒品，累犯，處有期徒刑捌月。
    事  實
一、甲○○素行不佳，前曾犯違反毒品危害防制條例等罪，甲○
    ○曾因施用毒品案件，經本院裁定令入戒治處所接受強制戒
    治，於民國（下同）92年8月26日執行完畢釋放。其後又因
    施用毒品案件，經本院以95年度訴字第1579號判決判處有期
    徒刑1年確定，經減刑為有期徒刑6月，於96年7月16日因縮
    刑執行完畢。詎仍不知警惕，甲○○復於98年2月1日中午12
    時許，在臺中縣大裡市健民裡健康2街31號6樓住處內，以將
    第一級毒品海洛因摻入香菸點燃吸食方式，施用第一級毒品
    海洛因1次。嗣於98年2月1日下午16時10分許，為警在臺中
    縣警察局霧峰分局國光派出所盤查時，在未經有偵查權之機
    關或公務員發覺為前開犯嫌前，向警局報案自首即陳明其前
    開犯行經過，並願接受裁判，而經其同意採集其尿液送驗，
    結果呈嗎啡陽性而查獲。
二、案經臺中縣警察局霧峰分局報請臺灣台中地方法院檢察署檢
    察官偵查起訴。
    理  由
一、按除被告所犯為死刑、無期徒刑、最輕本刑為三年以上有期
    徒刑之罪或高等法院管轄第一審案件者外，於前條第一項程
    序進行中，被告先就被訴事實為有罪之陳述時，審判長得告
    知被告簡式審判程序之旨，並聽取當事人、代理人、辯護人
    及輔佐人之意見後，裁定進行簡式審判程序，刑事訴訟法第
    二百七十三條之一第一項定有明文。本件被告所犯係死刑、
    無期徒刑、最輕本刑為三年以上有期徒刑以外之罪，其於準
    備程序中就被訴事實為有罪之陳述，且經審判長告知被告簡
    式審判程序之旨，並聽取公訴人及被告之意見後，本院合議
    庭認為適宜而裁定由受命法官獨任進行簡式審判程序，合先
    敘明。
二、現行刑事訴訟法為保障被告之反對詰問權，排除具有虛偽危
    險性之傳聞證據，以求實體真實之發現，於該法第一百五十
    九條第一項明定被告以外之人於審判外之言詞或書面陳述，
    除法律有規定者外，不得作為證據。是被告以外之人於審判
    外之陳述，除有同條第二項之除外情形，或符合同法第一百
    五十九條之一至第一百五十九條之五，或其他法律有特別規
    定得為證據之情形者外，自不採為論罪之依據。簡式審判程
    序，貴在審判程序之簡省便捷，檢察官指出之證據方法，只
    要被告及辯護人無異議，即可使用，縱或是被告以外之人在
    審判外之陳述，亦得作為證據，是刑事訴訟法第一百五十九
    條第二項規定；「法院以簡式審判程序，不適用之」；第二
    百七十三條之二規定：「簡式審判程序之證據調查，不受第
    一百五十九條第一項…規定之限制」，是於簡式審判程序，
    有關傳聞證據之證據能力限制規定自無適用之餘地，合先敘
    明。
三、上揭事實，業據被告甲○○於本院審理時坦承不諱，而被告
    為警查獲，經警採其尿液送請私立中山醫學大學附設醫院藥
    物濫用檢測中心檢驗結果，檢出嗎啡呈陽性反應，此有該檢
    測中心98年2月19日第950808號尿液篩檢檢驗報告1份在卷可
    憑。此外，復有前揭臺灣台中地方法院檢察署被告之刑案資
    料查註紀錄表、臺灣高等法院被告全國前案紀錄表各一紙附
    卷可稽，足認被告甲○○自白，核與事實相符，堪予採信，
    事證至臻明確，被告甲○○違反毒品危害防制條例犯行洵堪
    認定。
四、按毒品危害防制條例於92年7月9日修正公布，自93年1月9日
    施行，其中第20條、第23條將施用毒品之刑事處遇程序，區
    分為「初犯」及「5年內再犯」、「5年後再犯」。依其立法
    理由可知：修正後之規定，僅限於「初犯」及「5年後再犯
    」2種情形，始應先經觀察、勒戒或強制戒治程序。倘被告
    於5年內已再犯，經依法追訴處罰，縱其第3次（或第3次以
    上）再度施用毒品之時間，在初犯經觀察、勒戒或強制戒治
    執行完畢釋放5年以後，已不合於「5年後再犯」之規定，且
    因已於「5年內再犯」，顯見其再犯率甚高，原實施觀察、
    勒戒或強制戒治，已無法收其實效，即應依該條例第10條處
    罰，最高法院97年第5次刑事庭會議決定意旨可資參照。經
    查，被告曾因施用毒品案件，經本院裁定令入戒治處所接受
    強制戒治，於92年8月26日執行完畢釋放。其後又因施用毒
    品案件，經本院以95年度訴字第1579號判決判處有期徒刑1
    年確定，經減刑為有期徒刑6月，於96年7月16日因縮刑執行
    完畢。此有臺灣台中地方法院檢察署刑案資料查註紀錄表在
    卷足參。揆諸上揭說明，本件自不合「5年後再犯」之規定
    ，仍應依法訴追。次按海洛因係毒品危害防制條例第二條第
    二項第一款所定之第一級毒品，不得非法施用，是核被告甲
    ○○所為，係犯毒品危害防制條例第十條第一項之施用第一
    級毒品罪。被告施用第一級毒品前後持有第一級毒品之低度
    行為，應為其施用第一級毒品之高度行為所吸收，不另論罪
    。被告在犯罪未發覺前，向該管公務員自首而受裁判，此有
    員警職務報告、被告之警詢筆錄、被告之勘查採證同意書等
    （見台中縣警察局霧峰分局中縣霧警偵字第980005089號刑
    事偵查卷宗第1至6頁）在卷可憑，應依刑法第六十二條前段
    規定減輕其刑。查被告甲○○前因施用毒品案件，經本院以
    95年度訴字第1579號判決判處有期徒刑1年確定，經減刑為
    有期徒刑6月，於96年7月16日因縮刑執行完畢，此有臺灣台
    中地方法院檢察署刑案資料查註紀錄表在卷可按，其於五年
    之內再故意犯有期徒刑以上之本罪，係屬累犯，應依刑法第
    四十七條第一項之規定，加重其刑。另刑有加重及減輕者，
    依刑法第七十一條第一項規定，先加後減。爰審酌被告甲○
    ○犯罪之動機、目的、手段、品行不佳，詳如前述，此有台
    灣台中地方法院檢察署刑案資料查註紀錄表一份在卷可按，
    被告曾有施用毒品不良素行，經執行完畢後，仍不知警惕，
    再次施用毒品，經檢察官依初次勒戒、觀察後無繼續施用傾
    向為不起訴處分確定後，仍不知悔改警惕，猶繼續施用毒品
    不輟，情節非輕，有失政府制定毒品危害防制條例之立法美
    意，本不宜寬貸，惟此乃自戕且容易成癮之行為，從另一角
    度觀察，應視同病人看待，及犯後已坦承犯行，態度良好等
    一切情狀，量處如主文所示之刑，以資懲儆。
據上論斷，應依刑事訴訟法第二百九十九條第一項前段、第二百
七十三條之一第一項，毒品危害防制條例第十條第一項、刑法第
六十二條前段、第四十七條第一項，判決如主文。
中    華    民    國    98    年    7     月    1     日
                  刑事第四庭    法  官  洪俊誠
以上正本證明與原本無異。
如不服本判決，應於判決收受送達後10日內向本院提出上訴狀，
上訴於臺灣高等法院臺中分院（並應敘述具體上訴理由及檢附繕
本）。上訴書狀如未敘述上訴理由，應於上訴期間屆滿後20日內
補提上訴理由書於本院（均須按他造當事人之人數附具繕本）「
切勿逕送上級法院」。
                                書記官  蕭榮峰
中    華    民    國    98    年    7     月    1     日
附錄論罪科刑實體法條文：
毒品危害防制條例第十條：
施用第一級毒品者，處六月以上五年以下有期徒刑。
施用第二級毒品者，處三年以下有期徒刑。


司法院資訊處製作；財團法人民間司法改革基金會備份。
